臺灣高等法院臺中分院民事裁定　96年度抗字第404號
抗 告 人
即債務人　癸○○
相 對 人
即債權人　丙○
　　　　　寅○○
　　　　　壬○○
　　　　　戊○○
　　　　　乙○○○○○○
　　　　　庚○○
　　　　　子○○
　　　　　辛○○
　　　　　丑○
　　　　　卯○○○○○○
　　　　　甲○○
　　　　　　　　　　　之2
　　　　　丁○○
　　　　　己○○
上列抗告人因與相對人等間給付票款強制執行事件，對於民國96
年6月15日臺灣臺中地方法院95年度執字第28861號裁定，提起抗
告，本院裁定如下：
    主  文
抗告駁回。
抗告程序費用由抗告人負擔。
    理  由
一、本件抗告意旨略以：查原審於96年12月12日所發中院慶民執
    95執未字第28861號執行命令，禁止抗告人收取由行政院衛
    生署台中醫院（下簡稱署立台中醫院），於96年1月至6月份
    核撥至抗告人在第三人台灣郵政股份有限公司台中郵局（下
    簡稱台中郵局）等帳戶之退休薪俸等款項（查台中郵局依該
    執行命令，扣押並解送執行處新台幣224,471元（下簡稱系
    爭款項）。然查系爭款項乃抗告人退休金存款，依法不得扣
    押執行，原審執行命令，顯已違反強制執行法第52條第1項
    及第122條及公務人員退休法第14條、憲法第15條規定，抗
    告人並依強制執行法第12條第1項規定聲明異議，然遭原裁
    定駁回在案，為此提起抗告。又抗告人業對相對人戊○○、
    壬○○、庚○○等提起確認溢領債權額之民事訴訟（原審96
    年度訴字第390號），應待該案件判決確定後，再行扣押抗
    告人存款1/3範圍，並就其餘2/3存款，應發還債務人以維持
    債務人及其共同生活之親屬生活所必需之金錢（參強制執行
    法第52條第1項及第122條）云云。
二、惟按當事人或利害關係人，對於執行法院強制執行之命令，
    或對於執行法官、書記官、執達員實施強制執行之方法，強
    制執行時應遵守之程序，或其他侵害利益之情事，得於強制
    執行程序終結前，為聲請或聲明異議；但強制執行不因而停
    止，強制執行法第12條第1項定有明文。又按強制執行程序
    開始後，除有強制執行法第18條第2項法律規定外，不停止
    執行，強制執行法第18條亦定有明文。又按公務人員退休法
    第十四條僅規定：「請領退休金之權利，不得扣押、讓與或
    供擔保」，若已領取後存入銀行，其請領退休金之權利，已
    不存在，其對於存款銀行之權利，係存款人之權利，而非請
    領退休金之權利，除有其他不得強制執行之情形外，尚難僅
    以其為公務員退休金而謂不得強制執行。（最高法院73年度
    台抗字第253號裁判參照）。經查本件相對人即債權人丙○
    等人請求扣押抗告人在中華郵政股份有限公司民權路郵局之
    存款，並經原審於九十五年六月三十日核發中院慶民執95執
    未字第二八八六一號執行命令在案，嗣抗告人以該款為抗告
    人之退休款聲明異議，經原法院駁回異議，並經抗告及再抗
    告，均經台灣高等法院台中分院95年度抗字第427號及最高
    法院95年度台抗字第759號民事裁定駁回確定在案，有該卷
    宗及裁判書可稽，且最高法院裁定明確認定：「查台中地院
    九十五年六月三十日所發中院慶民執95執未字第二八八六一
    號執行命令，係禁止抗告人收取由行政院衛生署台中醫院於
    九十五年七月份核撥至抗告人在第三人中華郵政股份有限公
    司民權路郵局等帳戶之退休薪俸等款項，並禁止該第三人向
    抗告人清償，係就撥入抗告人在上述第三人帳戶之退休薪俸
    等款項為強制執行，核非就抗告人請領退休金之權利為強制
    執行」；即該款係存款債權與薪資為維持生活所須者不同。
    故抗告人抗辯，該款性質與抗告人之薪資相同並應酌留生活
    所必須，而執行命令有違強制執行法第52條第1項及第122條
    及公務人員退休法第14條云云，顯有誤會。又查上開台中地
    院九十五年六月三十日所發中院慶民執95執未字第二八八六
    一號執行命令所扣押之案款，業於96年6月14日分配完畢，
    有分配筆錄及執行處案件進行表在卷可考，併此明。又相
    對人等持法院核發之債權憑證，聲請法院強制執行，此有上
    開執行卷宗可按，此乃相對人正當權利之行使，要與憲法第
    15條生存權、工作權及財產權之保障無關。又查抗告人雖對
    相對人戊○○、壬○○、庚○○等提起確認溢領債權額之民
    事訴訟（原審96年度訴字第390號），有準備書狀在卷可稽
    ，惟據該書狀記載，抗告人主張執行處之分配表有誤，致相
    對人戊○○、壬○○、庚○○等溢領債權額，並應將溢領金
    額返還抗告人云云，核與強制執行法第18條停止執行要件不
    符，自難停止本件執行。綜上，本件抗告無理由，應予駁回
    。
三、本件事證已臻明確，抗告人其餘攻擊或防禦方法及所提證據
    ，均與本院心證之形成，不生影響，爰不一一再加以論述，
    併此明。
四、據上論結，本件抗告為無理由，應依強制執行法第三十條之
    一、民事訴訟法第四百九十五條之一、第四百四十九條第一
    項、第七十八條，裁定如主文。
中　　華　　民　　國　　96　　年　　10　　月　　5 　　日
          民事第一庭    審判長法　官  吳 火 川
                              法　官  饒 鴻 鵬
                              法　官  陳 繼 先
以上正本係照原本作成。
再為抗告應以適用法規顯有錯誤為理由，並經本院之許可，該許
可以原裁定所涉及之法律見解具有原則上之重要性者為限。
如提起再抗告者應於裁定送達後10日內向本院提出抗告理由狀（
須按照他造人數附具繕本）並繳納抗告裁判費新臺幣1,000元，
同時委任律師或具有律師資格之關係人為代理人。
                              書記官  陳 三 軫
中　　華　　民　　國　　96　　年　　10　　月　　5 　　日
                                                      Ｍ
